【裁判字號】    97,交聲,158
【裁判日期】    970805
【裁判案由】    違反道路交通管理處罰條例聲明異議
【裁判全文】
臺灣苗栗地方法院刑事裁定             97年度交聲字第158號
移送機關    交通部公路總局新竹區監理所苗栗監理站
異 議 人    宜佶企業有限公司
即受處分人          統一編號：.
代  表  人  甲○○
上列異議人即受處分人因違反道路交通管理處罰條例案件，對於
交通部公路總局新竹區監理所苗栗監理站於中華民國97年7 月15
日所為竹監苗字第裁54-E00000000號處分（原舉發機關案號：竹
縣警交字第E00000000 號）聲明異議，本院裁定如下：
    主  文
原處分撤銷。
宜佶企業有限公司不罰。
    理  由
一、原處分機關意旨略以：異議人所有由張添明駕駛車牌號碼21
    6-RW號自用大貨車，於民國96年11月21日9 時5 分，行經新
    豐鄉台15線64公里處，為警查獲上開自用大貨車，因「載運
    整體物（挖土機）行駛，會同司機過磅總重31.6公噸、核30
    公噸、超載1.6 公噸」違規，遂當場製單舉發等語，後異議
    人未依期自動繳納，依照道路交通管理處罰條例第29條之2
    第3 項、第63條第1 項第2 款，及違反道路交通管理事件統
    一裁罰基準及處理細則第41條、第43條、第67條規定，罰鍰
    新台幣（下同）12000 元，並記汽車違規紀錄1 次，罰鍰已
    於97年6 月30日繳納完畢。
二、異議意旨略以：異議人即受處分人宜佶企業有限公司所有車
    號216-RW號自用大貨車，經司機張添明駕駛於上開時地、點
    經警取締超載1.6 公噸無誤，然依交通部路政司86年11月3
    日路台（86）監字第11093 號函示：「貨車裝載未逾核定之
    總重量之百分之十者，仍依免以處罰之原則辦理」，又依據
    違反道路交通管理事件統一裁罰基準及處理細則第12條第1
    項第13款（異議狀誤載為15款）規定，駕駛汽車裝載貨物超
    過核定之總重量或總聯結重量，未逾百分之十而未嚴重危害
    交通安全、秩序或發生交通事故，且情節輕微，以不舉發為
    適當者，交通勤務警察或依法令執行交通稽查任務人員得對
    其施以勸導，免予舉發，依法提出異議等語。
三、按法院受理交通事件，準用刑事訴訟法之規定，道路交通管
    理處罰條例第89條前段定有明文，是刑事訴訟法中有關舉證
    責任、證據調查等相關規定，在與行政秩序罰之本質不相牴
    觸的前提下，自應予以準用。又依刑事訴訟法第154 條第2
    項規定，犯罪事實應依證據認定之，無證據不得認定犯罪事
    實；而認定犯罪事實所憑之證據，雖不以直接證據為限，間
    接證據亦包括在內，然而無論直接證據或間接證據，其為訴
    訟上之證明，須於通常一般之人均不致有所懷疑，而得確信
    其為真實之程度者，始得據為有罪之認定，倘其證明尚未達
    此一程度，而有合理之懷疑存在，法院即應為諭知被告無罪
    之判決（最高法院76年度臺上字第4986號判例參照）。此一
    原則，於法院審理行為人違反道路交通管理處罰條例案件時
    ，當有其適用。
四、次按，汽車裝載貨物超過核定之總重量、總聯結車重者，處
    汽車所有人罰鍰，並記汽車違規紀錄1 次，其應歸責於汽車
    駕駛人時，除依第3 項處汽車駕駛人罰鍰及依第63條第1 項
    第2 款記點外，汽車所有人仍應記該汽車違規紀錄1 次。有
    前2 項規定之情形者，應責令改正或當場禁止通行，並處新
    臺幣1 萬元罰鍰，超載10公噸以下者，以總超載部分，每1
    公噸加罰新臺幣1 千元；超載逾10公噸至20公噸以下者，以
    總超載部分，每1 公噸加罰新臺幣2 千元；超載逾20公噸至
    30 公 噸以下者，以總超載部分，每1 公噸加罰新臺幣3 千
    元；超載逾30公噸者，以總超載部分，每1 公噸加罰新臺幣
    5 千元。未滿1 公噸以1 公噸計算，道路交通管理處罰條例
    第29 條 之2 第1 項、第3 項固分別定有明文；惟駕駛汽車
    裝載貨物超過核定之總重量或總連結重量，未逾百分之10，
    而未嚴重危害交通安全、秩序或發生交通事故，且情節輕微
    ，以不舉發為適當者，交通勤務警察或依法令執行交通稽查
    任務人員得對其施以勸導，免予舉發，對於不聽勸導者，必
    要時，仍得舉發，並於通知單記明其事件情節及處理意見，
    供裁決參考，違反道路交通管理事件統一裁罰基準及處理細
    則第12 條 第1 項第13及第3 項分別訂有明文。合先敘明。
五、經查：
（一）本件異議人所有車號216-RW號自用大貨車，由司機張添明
      於上開時地駕駛，因「載運整體物，會同司機過磅總重31
      .6 公 噸、核定30公噸、超載1.6 公噸」違規，經警以該
      車超載予以舉發，嗣原處分機關即以異議人違反道路交通
      管理處罰條例第29條之2 第3 項之規定，裁處罰鍰12 000
      元、並記汽車違規紀錄1 次之事實，固有新竹縣警察局竹
      縣警交字第E00000000 號舉發違反道路交通管理事件通知
      單影本、交通部公路總局新竹區監理所竹監苗字第裁54-E
      00 000000 號違反道路交通管理事件裁決書、臨時通行證
      、新竹縣警察局活動地磅測重單各1 份在卷可稽。
（二）次按「依95年7 月1 日修正施行之違反道路交通管理事件
      統一裁罰基準及處理細則第12條第1 項第13款規定，駕駛
      汽車裝載貨超過核定之總重量或總聯結重量，未逾百分之
      10 者 ，未嚴重危害交通安全、秩序或發生交通事故，以
      不舉發為適當時，交通勤務警察或依法令執行交通稽查任
      務人員係得對其施以勸導，免予舉發；故於上揭細則規定
      修正施行後，本部路政司86年11月3 日路臺（86）監字第
      1109 3號函及本部90年9 月21日（90）交路字054777號函
      釋即應停止適用。」等情，有交通部97年7 月3 日交路字
      第09 70036008 號函1 份附卷可參，可見上開交通部路政
      司86年11月3 日路臺（86）監字第1109 3號函及90年9 月
      21日（90）交路字054777號函釋之所以停止適用，係因違
      反道路交通管理事件統一裁罰基準及處理細則第12條第1
      項第13 款 業於95年7 月1 日修正之故，從而，員警取締
      「裝載貨物超過核定之總重量或總連結重量，未逾百分之
      10」之行為時，仍應遵守違反道路交通管理事件統一裁罰
      基準及處理細則第12條第1 項第13款之規定，(1)未嚴重危
      害交通安全、秩序或發生交通事故，且情節輕微時，以不
      舉發為適當者，得施以勸導，免予舉發；(2)對於不聽勸導
      者，必要時，仍得舉發，並於通知單記明其事件情節及處
      理意見，供裁決參考，而非只要行為人一有超載未逾百分
      之10之情形，立即繩之以上開法條規定，加以舉發。至異
      議人認裝載整體物以為有超重百分10之寬容值乙節，係對
      上開法律之誤解，併此敘明。
（三）本件異議人所屬司機所載運者為挖土機，係屬於整體不可
      分割物，且為1 件，亦遵循苗栗監理站核定之限定通行路
      線，且已經向苗栗監理站申請超長超寬超高超重物品臨時
      通行證，有異議人提出苗栗監理站於96年5 月22日核發54
      B00000000 號，有效期間自96年5 月22日至11月22日止之
      「超長超寬超高超重物品臨時通行證」、「貨車裝載圖」
      各1 份為憑，足認異議人載運整體物品倘有有超載之故意
      ，應不會事前向苗栗監理站申請核發上開超長超寬超高超
      重物品臨時通行證。又異議人所屬車輛載運上開挖土機，
      係屬不可分割之物，舉發警員於舉發違反道路交通管理事
      件通知單上僅約略記載所載運物品、核重及超載之重量等
      字樣，並未依前揭法條規定說明，上開超載超過1.6 公噸
      ，有何嚴重危害交通安全、秩序或發生交通事故情事存在
      ？及本件之事件情節、處理意見；況本件舉發單位即新竹
      縣政府警察局交通隊經移送機關函詢取締情形迄未查覆乙
      節，有移送機關之意見書在卷可證；因此本件應係單純超
      載整體物，屬於情節輕微，如由交通勤務警察或依法令執
      行交通稽查任務人員得對其施以勸導，已經符合立法之目
      的。
（四）從而，原處分機關依據道路交通管理處罰條例第29條第1
      項、第3 項規定，遽予裁處異議人罰鍰新臺幣1 萬2 千元
      ，併記汽車違規紀錄1 次，即有未洽，本件異議為有理由
      ，爰撤銷原處分，另諭知異議人不罰之裁定。
四、據上論結，應依道路交通案件處理辦法第20條前段，裁定如
    主文。
中    華    民    國    97    年    8     月    5     日
                  交通法庭    法  官  林 卉 聆
以上正本證明與原本無異。
如不服本裁定應於送達後5日內向本院提出抗告狀。
                              書記官  楊 慧 萍
中    華    民    國    97    年    8     月    5     日


司法院資訊處製作；財團法人民間司法改革基金會備份。
